臺灣士林地方法院刑事判決　　　　　　　 92年度訴字第497號
公　訴　人　臺灣士林地方法院檢察署檢察官
被　　　告　丁○○
　　　　　　丙○○
共　　　同
選任辯護人　張迺良　　律師
　　　　　　李振華　　律師
被　　　告　己○○
選任辯護人　邱基祥　　律師
上列被告因誣告等案件，經檢察官提起公訴（90年度偵緝字第48
0 號、90年度偵緝字第481 號、91年度偵字第1300號），本院判
決如下：
    主  文
丁○○共同意圖他人受刑事處分，向該管公務員誣告，處有期徒
刑壹年。
丙○○於執行審判職務之公署審判時，證人於案情有重要關係之
事項，供前具結，而為虛偽陳述，處有期徒刑拾月。
己○○無罪。
    事  實
一、丙○○前於民國（下同）87年4 月間，以習舞為由結識任教
    於私立世新大學且為該校奧運運動舞社員之乙○○，嗣丙○○表示其與夫丁○○二人為房屋仲介業者，願為乙○○及其
    妻戊○○處理其等位於台北縣汐止市○○街235 號及同市○○路○ 段98號4 樓二棟空屋之銷售事宜，並可成交後再給付
    仲介佣金，且繼而要求先將該房屋交由丙○○之妹婿劉文筆
    進行修繕後較易轉手，惟因費用過高乙○○並未同意，並於
    88年初終止仲介之委任關係，詎丁○○因此心生不滿亟思有
    所報復，先委由不知情之己○○致電乙○○，佯稱其為理療
    按摩師，且受友人ALLEN 之託已預付2,000 元費用，欲為乙○○進行理療按摩而藉機探查乙○○之身分背景，乙○○誤
    以為己○○係受其另一美國友人林惠里之託而應允之，己○○見機隨於89年4 月16日下午2 時許，在台北市○○區○○
    路一段3 之1 號11樓住處為乙○○夫婦理療按摩，己○○即
    伺機觀察其住處陳設、家庭狀況及乙○○寬衣僅著短褲之身
    體特徵等情後轉知丁○○。丁○○知悉後竟與丙○○二人共
    同基於意圖使乙○○受相姦罪刑事處分之犯意聯絡，明知乙○○與其妻丙○○並無婚外通姦之行為，竟由丙○○以其過
    去與乙○○相處時所得知之片段記憶加以拼湊填載與乙○○
    交往經過內容不實之88年度個人記事本，並制作自承與乙○○發生婚外性關係內容亦屬不實之悔過切結書，連同己○○
    上述查得之個人資料與身體特徵等情，由丁○○於89年6 月
    22日向該管臺灣臺北地方法院檢察署遞交刑事告訴狀，誣告
    乙○○自87年7 月間至88年11月22日止，在台北縣汐止市○○街235 號、台北市○○路○段3 之1 號11樓及台北縣汐止
    市○○路○ 段98號4 樓等地，連續與丙○○發生婚外姦淫行
    為多次。嗣經檢察官於89年8 月17日以89年偵字第15432 號
    提起公訴，於臺灣臺北地方法院以89年度易字第1865號妨害
    家庭案件審理中，丙○○為配合丁○○誣告之內容，復基於
    偽證之犯意，於89年9 月19日、同年10月23日法院審理時，
    供前具結，就是否與乙○○連續發生婚外性關係及是否為乙○○口交取精等與案情有重要關係之事項，虛偽陳述與乙○○發生婚外性關係及為其口交取精等情；嗣經臺灣臺北地方
    法院判決乙○○無罪，經檢察官上訴於臺灣高等法院以90
    年度上易字第2010號審理中，丙○○仍基於單一之犯意，接
    續於90年7 月12日在供前具結，仍就是否與乙○○發生婚外
    性關係及是否為乙○○口交取精等與案情有重要關係之事項
    ，為如上同一之虛偽陳述，嗣經臺灣高等法院於90年12月4
    日駁回上訴而判決無罪確定。
二、案經乙○○訴由臺灣士林地方法院檢察署檢察官偵查起訴。
    理  由
壹、有罪部分
一、訊據被告丁○○、丙○○均矢口否認有何上揭誣告及偽證等
    犯行，被告丁○○辯稱：伊妻丙○○確有與乙○○通姦，伊
    先請己○○去調查，發現後伊曾至乙○○及其妻戊○○之辦
    公室談判，希望能和解，伊並未自稱為黑道，伊亦未恐嚇或
    毀損乙○○或戊○○，伊所提出之證據均屬真正，並無檢察
    官所指之犯行等語；被告丙○○辯稱：伊確有與乙○○發生
    姦情及為其口交取精，不然怎麼會知道他的性器官的特徵等
    語；被告己○○則辯稱：丁○○說她女兒被告訴人欺負，要
    伊去告訴人那裡瞭解，伊只是單純去探查告訴人的身分及與
    丙○○的關係，不知道後面的過程等語。
二、經查，
  (一)被告丁○○告訴乙○○與其妻被告丙○○相姦案件，業經臺
    灣高等法院90年度上易字第2010號維持原一審判決無罪確定
    ，有各該刑事卷宗影本在卷可查，並經本院核閱屬實在案。
  (二)被告丙○○提出其自己制作之筆記本，其中88年7 月1 日記
    載告訴人乙○○去歐洲，7 月12則記載其返國，並打電話予
    伊欲於7 月20日約會等語，有該記事本影本附於臺灣臺北地
    方法院檢察署（以下簡稱北檢）89年度他字第2469號卷頁13
    至14可按，然告訴人實際出境日期為同年7 月2 日，迄7 月
    13日方返國，有告訴人提出之護照影本出入境紀錄附於臺灣
    臺北地方法院（以下簡稱北院）89年度易字第1865號影印卷
    一頁160 可稽，則顯然被告丙○○所為之記載內容係虛構不
    實，被告丁○○明知其不實而以之作為向北檢申告告訴人犯
    有相姦罪之證據，顯係故意虛捏事實而向該管公務員誣告犯
    罪。且被告丙○○並於89年10月23日於北院作證時，於供前
    具結（已於89年9 月19日審理期日時具結）而陳述於88年7
    月20日有跟告訴人於汐止住處發生關係等語（參北院卷頁89
    反面），亦屬對於案情有重關係之事項而為虛偽陳述，自亦
    構成偽證之責甚明。
  (三)被告丙○○雖始終供稱曾於88年3 月8 日中午12時許，在告
    訴人木柵住處為其口交取精，以供告訴人作為不孕症治療之
    用，其制作之記事本內於該日亦載有當日中午12時許至告訴
    人家中用餐，告訴人告知其於下午2 時後要去醫院作人工授
    精等語（北檢卷頁6）， 惟經北院上開案件二度函詢財團法
    人國泰綜合醫院告訴人之就醫紀錄，僅於88年2 月11日曾因
    不孕症為精液檢查，88年4 月22日因不孕症為藥物治療；88
    年3 月間告訴人並未至該醫院診療，另告訴人之妻戊○○自
    84年12月21日至88年6 月1 日均未至該院附產科就診等情，
    分別有該院89年10月16日（89）管歷字第1100號及90年2 月
    22日（90）管歷字第148 號函2 件附於北院卷可參。且本院
    復依被告辯護人之聲請三度向該院函詢告訴人88年4 月22日
    所為泌尿科複診，其憑藉之精液樣本係於何時送件，該院亦
    同覆稱應是88年4 月22日將精液樣本送至該院檢驗科血液鏡
    檢組檢驗，有該院94年5 月17日（94）管歷字第500 號函1
    件附於本院卷可按，即被告辯護人所提之不孕症衛教資料及
    其調查證據聲請狀亦明載：精液分析以手淫的方式取得精液
    ，在取出後一個小時內送檢（不可以保險套收集檢體，也不
    可將檢體「冷藏」或保溫）等語，亦顯見被告丙○○所稱「
    口交」取精、告訴人將精液存入試管後放進「冰箱」內冷藏
    及88年3 月8 日告訴人有將精液送檢等情，均屬虛構不實，
    被告丁○○以此申告告訴人犯有相姦罪，被告丙○○以此於
    上開審理期日為與告訴人通姦之虛偽陳述，自各犯有誣告及
    偽證之罪責甚明。
  (四)被告丁○○雖提出被告丙○○制作之記事本以為告訴告訴人
    相姦罪之證據，惟該記事本僅係被告丙○○個人單方制作之
    文書，其上並無明確記載與告訴人發生婚外性行為之時間、
    地點，亦並無任何告訴人自承曾與被告丙○○發生婚外性關
    係之記載，尤以關於該記事本如何被發現及其形式之真實性
    ，被告丁○○係供稱：「（問：你如何認定你太太與乙○○
    有姦情？）當天只有我一個人在家，我客廳有一個紙箱，我
    就翻翻看到一個筆記本，特別明顯，我就翻開，我太太用英
    文寫交往的字眼，我覺得很奇怪，我在我們的房間找到我太
    太另外的一個電話簿「吳」，上面有二個電話號碼，是一般
    的市區電話，我就把電話號碼找己○○幫我調查」「（問：
    除了88年筆記本，你還有無發現其他資料？）沒有」「（問
    ：你有無委託徵信社調查乙○○？）我只委託己○○而已」
  　「（問：88年的筆記本，你發現後如何處理？）我把它交給
    我太太，沒有跟她說如何處理那個筆記本」「（問：你太太
　　在跟你結婚以後，有無這種習慣過筆記？）她有，她都寫的
  　很整齊，我們結婚快30年了，她有這個習慣，把事情記得很
    清楚」「（問：你是否知道她除了這本以外，還有無其他筆
    記本？）她辦公室的東西很多，她寫他們做愛的次數有16次
    ，87年暑假才開始的」「（問：妳為何沒有叫你太太交出87
　　年的筆記本？）我沒有這樣做，因為她已經跟我承認了，我
  　就不必去追那些東西了」「（問：你發現她們的姦情的時候
    ，為何沒有想要抓姦在床？）我沒有那個想法，就想請己○○去調查，問清楚這事情。我太太跟我承認的時候，就說不
　　會再跟乙○○發生這事情了，我當初有想要告乙○○，也有
  　想要蒐集證據的問題。我曾經跟我太太討論找證據的事情」
    「（問：你太太有無燒掉一些資料，你是否知悉？）我不知
  　道」等語（參本院94年6 月6 日審理筆錄）；
　　惟被告丙○○則供述：「（問：你的記事本是每天記載，還
  　是事後回憶？）不一定，我沒有每天寫日記的習慣，我想寫
    就寫」「（問：你為何會把扣案這麼隱密的記事本帶回家？
    ）因為那時候我已經準備要離開公司，決定離開公司後，我
　　就慢慢收拾東西了，所以把我自己私人的東西放在一個紙箱
  　帶回家丟在角落，我想那個也不是很重要，沒有想到他會去
    翻。當時集中收起來，回去就忘記這件事。我先生說我們把
    一切不愉快的東西通通燒掉，87年的筆記本我放在抽屜裡，
    88年跟87年分開放，我認為87年那本記載與乙○○的事情比
    較多，為什麼會分開放，我也不記得，我也不知道88年的筆
    記本會在我先生手上，為何我沒有把88年的筆記本銷燬，那
    時候的情況我不是很清楚。因為我先生看到扣案的記事本後
    ，我們沈澱了一段時間，我先生要求我把不愉快的東西通通
    燒掉，所以我把87年記事本撕毀。我不知道87年的記事本有
    無被我先生發現過。他到現在很少提過，我們現在有住在一
    起，但是很少講話」「（問：妳先生把88年的筆記本看完以
    後有無還給你？）我不記得了」「（問：你日常生活都有做
　　筆記的習慣？）偶爾，我喜歡寫就寫，有時候在公司比較有
  　空的話就寫，我在電視購物公司上班的時候比較清閒就寫，
    我平常沒有那個記事的習慣，跟乙○○認識那二年，就想把
    記憶寫下來」「（問：為何妳先生說你燒掉不愉快的事這件
    事，他不知道？）我剛剛有說把87年筆記本撕毀，他是說把
    不愉快的忘掉」等語綦詳（參本院94年6 月6 日審理筆錄）
    。
    綜上，被告丙○○並無隨手作筆記之習慣，被告丁○○卻稱
    有之，二者顯相矛盾；果被告丙○○與告訴人通姦，則其何
    以會將如此重要之記事本隨手放置於家中客廳而遭被告丁○○輕易發現？又記載有做愛次數16次及較多告訴人交往細節
    之87年記事本，被告丙○○卻又不知何原因另外分開置放？
    被告丁○○要求被告丙○○將不愉快之事通通燒掉，但被告
    丙○○卻僅燒燬87年之記事本，卻留下88年之記事本？87年
    之記事本如載有被告丙○○所稱與告訴人作愛之次數（16次
    ）且對二人交往之情節有較多之描述，被告二人間對於蒐集
    證據之事復有相當之討論，則何以將87年者銷燬，卻留下語
    焉不詳之88年記事本作為告訴之依據？再被告二人均屬具有
    相當智識程度之人，被告丁○○發現丙○○與告訴人通姦時
    ，告訴人尚不知悉其已知情，則何以其不利用一般市井小民
    均明瞭僱用徵信社之方法取得更多確實之證據以利追訴，卻
    以被告丙○○單方記載之記事本及通聯紀錄為告訴之依據？
    凡此，均與吾人一般社會生活經驗大相逕庭，而難以採信被
    告之辯解，故應得認被告提出之所謂88年記事本，顯係臨訟
    杜撰，從而被告據以主張被告丙○○與告訴人通姦之事實，
    亦屬誣陷虛構。
  (五)此外並有現場照片多幀、丙○○制作之記事本及悔過切結書
    、陳情書、報價單、錄音帶譯文多件等件在卷可按。
  (六)綜上，本件被告二人確有共同誣告及被告丙○○確有偽證之
    犯行，事證已臻明確，自應依法論科。
三、核被告丁○○所為，係犯刑法第169 條第1 項之誣告罪，被
    告丙○○則係犯刑法第168 條之偽證罪及第169 條第1 項之
    誣告罪。被告二人就誣告罪部分，具有犯意聯絡及行為分擔
    ，應論以共同正犯。被告丙○○所犯二罪間，具有方法結果
    之牽連關係，應依牽連犯之規定論以較重之偽證罪。被告丙○○雖先後在本院及臺灣高等法院供前具結而為虛偽陳述，
    但係基於單一之偽證犯意，且侵害一個國家審判正確之法益
    ，應僅論以接續犯即足。又被告丙○○雖不具告訴人之身分
    ，但與告訴人丁○○共同實施犯罪，仍應依刑法第31條第1
    項論以共犯。爰審酌被告丁○○僅因與告訴人之財務糾紛，
    乃竟虛構事實誣指告訴人與其妻丙○○相姦，惡性非輕，被
    告丙○○明知並無與告訴人通姦之事實，竟於法院審判時就
    案情有重要關係之事項具結後為虛偽陳述，顯有破壞國家司
    法裁判正確性之虞，惟當係配合其夫被告丁○○誣告之舉而
    為，及其等犯罪之目的、手段、教育智識程度暨犯後猶飾詞
    否認，態度不佳等一切情狀，分別量處如主文所示之刑，以
    資懲儆。
四、公訴意旨另以：被告二人因房屋仲介糾紛對告訴人心生不滿
    ，復與被告己○○（詳後述）基於共同意圖不法為自己所有
    之概括犯意聯絡：
  (一)先由己○○為告訴人進行理療後數日致電向告訴人表示，理
    療當日曾於其住處樓下目睹並耳聞一狀似黑道人物手持行動
    電話大聲說：某一與柯姓女子有關之黑道大哥，要對該棟大
    樓中吳姓及游姓夫妻一個教訓等語，鍾雲應並詢問乙○○是
    否與人結仇，財務狀況如何，提醒乙○○要小心黑道，使乙○○心生畏懼。
  (二)丁○○旋於89年5 月10日前往乙○○位於世新大學之研究室
    恐嚇稱其為黑道，如乙○○對於其夫妻處理房屋銷售事宜無
    何酬勞表示，將對外表示乙○○與其妻丙○○通姦，使乙○○身敗名裂，甚至危及工作，使乙○○心生畏懼，惟仍不願
    屈服給付報酬。
  (三)丁○○離去後復於同日下午4 、5 時許再前往台北市○○路
    ○段296 號戊○○工作處，恐嚇戊○○要給付仲介房屋之酬
    勞，並出示誹謗黑函表示如不給付將再廣為寄發該信函使其
    與乙○○屈服，並表示已派人埋伏跟蹤戊○○一段時間，並
    有其本身及車輛房屋之相片，要其想清楚，使戊○○心生畏
    懼，惟亦未屈服；嗣後於同年月10日至21日間丁○○又連續
    多次以電話傳達喘息聲、猥褻聲或「去死」、「小心你的房
    子賣不出去」、「小心你家會死人」等話語恐嚇戊○○，使
    戊○○心生畏懼，惟亦未給付金錢。
  (四)丁○○見告訴人夫妻均不屈服，便將其與丙○○意圖散布於
    眾而共同虛構之內容為該二人舉發乙○○姦淫人妻獸行等不
    實內容之誹謗信函連續散發予教育部長、世新大學校長、世
    新大學董事長葉明勳、世新大學總務長孟梅生等人，嚴重詆
    譭乙○○之名譽。
  (五)又丁○○與丙○○基於共同之犯意聯絡，由丁○○於89年5
    月間某日前往戊○○所有位於台北縣汐止市○○路○段98號
    4 樓之房屋，搗壞外門門鎖並利用不知情之鎖匠陳進生開啟
    內門門鎖後無故侵入該建築物，繼而搗毀門窗、化妝鏡台、
    電風扇等物，足以生損害於戊○○，並在牆上噴寫「死」、
    「幹你娘」、「乙○○淫魔，啖你血飲你肉，方洩我恨」等
    恐嚇詞句欲使乙○○夫妻屈服給付金錢，乙○○發現後旋向
    台北縣政府警察局汐止分局烘內派出所報案且員警陳儀發並
    至現場處理；丁○○又於89年8 月21日打電話與另一不知情
    之鎖匠李俊慶欲利用其開鎖進入上址，惟經李俊慶表示不營
    業而拒絕，但丁○○仍承前概括犯意無故侵入該處取走第一
    次遺留之手套、棍棒等物，乙○○經鄰居楊炤明告知前往察
    看而悉上情。
  (六)另丁○○基於與丙○○共同之概括犯意聯絡，於89年6 月間
    偽造載有與乙○○交往經過之記事本，並偽造悔過切結書自
    承與乙○○通姦而提出於法院使用；復於89年10月23日具狀
    將其與乙○○於89年5 月10日對話之經過刪減變造之錄音帶
    及據以製作之譯文提出使用於法院；又於89年11月20日具狀
    將丙○○與乙○○於89年5 月2 日對話之經過刪減變造之錄
    音帶及據以製作之譯文提出使用於法院；另於89年12月2日
    具狀將其與戊○○於89年5 月10日對話之經過刪減變造之錄
    音帶及據以製作之譯文提出使用於法院，以圖使乙○○受到
    刑事處罰，因認被告涉有使用或幫助使用偽造、變造證據罪
    等情。
  (七)經查，告訴人之告訴，係以使被告受刑事訴追為目的，是其
    陳述是否與事實相符，仍應調查其他證據以資審認，倘其陳
    述尚有瑕疵，則在未究明前，即不能遽採為斷罪之基礎，最
    高法院52年台上字第1300號判例意旨可資參照。
    就上述(一)部分之犯行，為被告己○○所否認，且此部份除告
    訴人乙○○之證述外，別無其他積極證據足資證明被告有何
    此部份打電話恐嚇之犯行，況告訴人於電話中所聽聞者究是
    否被告己○○亦非無疑，告訴人與被告己○○之錄音帶譯文
    亦無提及此部份內容，是自不能僅憑告訴人此部份有瑕疵之
    指述遽認被告己○○有此部份恐嚇取財未遂犯行，被告丁○○、丙○○自亦無何犯意聯絡或行為分擔可言。
    就上述(二)部分之犯行，被告丁○○係供稱欲就告訴人與丙○○通姦之事尋求和解，否認有何恐嚇取財之犯行，告訴人則
    於本院結證稱：「（問：丁○○要你給交代，要你表示多少
　　，是何意？）他說他花這麼多時間在仲介、又不讓他修繕，
  　要我表示要如何交待多少」「（問：你跟丙○○約定的仲介
    傭金為何？）百分之二。當初有人出價600 萬，這價格未達
　　我預期的一半都不到，所以我沒有答應」「他有講到這個事
  　情，因為處理房子沒有成功所以要給個交待，如果沒有給個
    交代就要講我跟他太太如何如何」「（問：丁○○去你的辦
    公室找你時，有無講說，你要拿多少錢出來？）他只說要表
    示多少，要我自己說要我表示多少」「（問：被恐嚇的情形
    如何？）當天我不同意，他恐嚇我不成，就恐嚇我太太」等
    語，則依告訴人之證言內容以觀，被告丁○○係以房屋仲介
    及修繕之事要告訴人提出解決之辦法，雖與被告丁○○所述
    緣由不同，惟告訴人始終對其表示不為所動，且不同意其所
    稱之條件，顯然告訴人並未因被告丁○○上揭行為而心生任
    何畏懼之情，此亦可自被告丁○○復又至告訴人之妻戊○○
    辦公處所談論此事及寄發信函予告訴人所屬校長等情，足認
    其亦認告訴人並無任何因此屈從其要求之表示，是縱被告有
    告訴人所指之犯行，告訴人既未因此心生畏怖，被告即不構
    成恐嚇取財未遂之行為。
    就上述(三)部分之犯行，被告丁○○否認有何恐嚇戊○○取財
    未遂及打電話恐嚇安全之犯行，質之證人戊○○亦證稱：「
    89年5 月丁○○來我辦公室找我，並拿出恐嚇信給我，要我
    給他一個交代，講一些很可怕的事情。他抹黑他太太跟我先
    生有染，如果我不付錢的話，他就要把這封信廣發到我先生
    的學校。就是他字卷758 號第7 頁告證二的信」「（問：譯
　　文的內容是否就是你當天跟丁○○的內容？（提示他字卷75
　  8 號第218 頁告證二十）地點對的，時間不對，應該是下午
    4 、5 點。他恐嚇我，不利我的話都刪除。確切的用字，我
    現在不記得，但當時他有拿我的照片、家裡（木柵路及汐止
    ）的照片、車子的照片給我看，所以我非常的恐懼，他還說
    我的行蹤他非常清楚」「他當天來找我的目的就是拿出那些
    告證二的恐嚇信，說我先生跟他太太有染。要如何如何」「
　　（問：從89年5 月份丁○○到你辦公室後，有無繼續恐嚇你
  　？）有的，他還有打電話到我家、辦公室，說我要如何表示
    ，講狠話。我現在不記得確切的用語，不過我非常的恐懼」
    「（問：你汐止八連路的房子被破壞前後，丁○○有無打電
　　話恐嚇你？）89年5 月21日他打電話來我家恐嚇我，就是說
  　我先生跟他太太有染像告證二信上所寫的，還有交付金錢。
    我就大罵他一頓，說怎麼有人利用太太跟別人有染這種莫須
    有的事情來要脅」「（問：89年5 月丁○○到你辦公室去恐
    嚇你時，有無提到要付仲介的酬勞？）（先稱）沒有，（後
    稱）我不太記得」「（問：你有無接到己○○說有黑道大哥
　　來找你們的話？）我現在不記得了」「（問：丁○○來你辦
  　公室來找你帶你的照片、車子的照片、連峰路的照片，你的
    照片是何時的照片？）他就秀一下，我就看到我的人、車、
    車號、房子，我不知道他在何時偷拍我的照片」「（問：丁○○拿照片給你看，他總共帶了幾張照片？）他就帶了一個
  　照片匣，我不知道他帶了幾張」「（問：你如何用喘息聲、
    猥褻聲來判斷是丁○○打的？）我的生活圈很單純，沒有碰
    過這種人，所以應該就是他沒有錯，不然有誰會這樣做」等
  　語綦詳。故依其證詞，被告丁○○當日於其辦公室究以如何
    之用語使其心生畏懼，證人均稱不復記憶，而對於其個人、
    使用之車輛及房屋所示之照片，如被告丁○○僅係「秀一下
    」，證人又如何能於瞬間看清楚是否為其個人及其財物之照
    片？且所謂以電話傳達喘息聲、猥褻聲或「去死」等恐嚇字
    眼，證人係以推測擬制之方法判斷為被告丁○○所為，而非
    確實知悉係其所為；又證人雖均證稱其甚為恐懼，但均不記
    得被告丁○○確實講過什麼話，且其還曾「大罵」丁○○等
    情，是證人是否確因被告丁○○之言語或行為而心生畏懼，
    實非無疑？按證人為告訴人之妻，其等利害相同，證人所述
    或不免有附和告訴人之處，故其尚有瑕疵之證詞應非儘可採
    信。
    就上述(四)之犯行，被告丁○○僅供認曾將該信函交付告訴人
    任教之世新大學校長一人，告訴人雖稱尚有教育部長及世新
    大學董事長、總務長等人，但此部份係其單方之傳聞陳述，
    既無其他確實之證據足資認定被告丁○○曾交付除世新大學
    校長外之其他人，自無從認定被告此部份之犯行。而刑法第
    310 條第2 項之誹謗罪，須意圖散布於眾，而以文字指摘或
    傳述足以毀損他人名譽之事，始足當之，被告既僅將該不實
    之信函交付世新大學校長一人，依其情節應尚難認有何散布
    於眾之意圖可言，自亦不構成誹謗罪。
    就上述(五)之犯行，被告丁○○、丙○○均否認有何無故侵入
    住宅、恐嚇取財及毀損等犯行，且證人陳儀發證稱：「89年
    5 月22日乙○○報案後，我有去汐止市○○路○段98號4 樓
    查看，我直接就可以進入」「現場牆上有噴字，如卷附照片
    所示」「門窗鏡臺都被打破」等語；另證人陳進生證稱：「
    我有去過汐止市○○路○段98號4 樓換鎖，當時乙○○也在
    場」「當時該鎖還是可以用，只是比較容易開的鎖，所以換
    比較不易開的鎖，外面門的鎖早就遭破壞，2 、3 、4 樓三
    層均如此，所以其外面門鎖有換新的」「之前印象中有人請
    我到此處開鎖，但是找我去時是開一樓的鎖，我到時一樓找
    不到人，我就找人，我喊時有人有人在四樓回應，實際上我
    去時是開四樓內門的鎖，因外門早已毀損，他說那房子是別
    人託他賣的，因好久賣不出去鑰匙已掉了」「那麼久了，那
    人長相已記不得了，無深刻印象」「當天只有一個人，說台
    語，比較粗魯」等語；證人楊炤明證述：「我住在告訴人對
    面之100 號4 樓，大約89年8 月間我上去時發現其住處大門
    開著，我就進去探一下，牆上被噴漆」「對門有一扇也掉下
    來，我不知何時所為，但我打電話告知乙○○，其才透露有
    何糾紛」「未注意門有被破壞痕跡」「不記得門可開否」等
    語；證人李俊慶則證述：「我沒有去開鎖過」「89年8 月21
    日左右，有一個男的打電話給我，當天是颱風前後，晚上8
    時打電話來，他說要開鎖，我只記得八連路4 樓，我稱今天
    未營業，請他找別間」等語綦詳（甲○89年度他字第758 號
    卷頁232 以下）。即告訴人亦於本院審理時證述：「（問：
    你有無親眼見到丁○○進入你汐止八連路的房屋？）他有跟
    我講過，我沒有親眼看到，鎖匠陳進生有看到」「（問：你
　　有無親眼看到丁○○在你汐止八連路的房子書寫如起訴書的
  　字眼？）我沒有看到，但可以做筆跡鑑定」等語，是依上揭
    證詞，均無人得證明被告丁○○、丙○○曾無故侵入告訴人
    上開住處毀損其財物或書寫恐嚇字語，反足以證明告訴人住
    處之各樓層，其外門之鑰匙均甚易打開，而多早經不詳之人
    破壞，故欲找鎖匠更換較安全之鎖，是告訴人住處能否謂即
    係被告丁○○夫妻二人所為，實不無可資懷疑之處，從而尚
    不能僅憑所為用語雷同或證人不確定之證言，而遽論以被告
    丁○○、丙○○上開罪責。
    就上述(六)之犯行，查上開記事本及悔過切結書均係制作名義
    人所為內容不實之文書，並非虛捏他人名義而制作，自不成
    立「偽造」文書或證據罪，至其餘錄音帶及其譯本，亦均係
    制作名義人所為，並不構成偽造或變造之責，且究有無遭人
    變造，公訴人僅據告訴人陳稱有諸多內容與其記憶不符，故
    認有變造之情，然證人之記憶每有諸多闕漏，以此欲推認非
    證人記憶錯誤而係錄音帶及其譯文遭變造，似尚嫌速斷，故
    在缺乏其他積極證據明下，尚不能遽行推論被告有何使用、
    幫助使用偽造、變造證據犯行。
  (八)綜上，公訴人就上揭恐嚇取財未遂罪、加重誹謗罪、無故侵
    入住宅罪及毀損罪等部分，均無相當之事證以資證明，此外
    復查無其他積極證據足資認定被告丁○○、丙○○有何公訴
    人所指之上開犯行，惟因公訴人認與前開有罪部分具有裁判
    上一罪之牽連犯關係，故不另為無罪之諭知，附此敘明。
貳、被告己○○無罪部分
一、按，被告未經審判證明有罪確定前，推定其為無罪；犯罪事
    實應依證據認定之，無證據不得認定其犯罪事實，刑事訴訟
    法第154條定有明文。認定不利於被告之事實，須依積極證
    據，苟積極證據不足為不利於被告事實之認定時，即應為有
    利於被告之認定，更不必有何有利之證據；且認定犯罪事實
    所憑之證據，其為訴訟上之證明，須於通常一般之人均不致
    有所懷疑，而得確信其為真實之程度者，始得據為有罪之認
    定，倘其證明尚未達到此一程度，而有合理之懷疑存在時，
    自應為無罪之認定；又告訴人之告訴，係以使被告受刑事訴
    追為目的，是其陳述是否與事實相符，仍應調查其他證據以
    資審認，倘其陳述尚有瑕疵，則在未究明前，即不能遽採為
    斷罪之基礎，最高法院30年上字第816號、76年台上字第498
    6號及52年台上字第1300號判例意旨可資參照。
二、本件公訴人認被告己○○涉有於上揭時地恐嚇取財未遂罪、
    幫助誣告罪、幫助使用變造證據罪、偽證罪及幫助偽證罪等
    情，無非係以告訴人乙○○之指述、被告丁○○提出之錄音
    帶及其譯文為變造、被告己○○提出於被告丁○○使用之錄
    音帶為變造及己○○於北院具結後作證等情。訊據被告己○○矢口否認有何公訴人所指上揭犯行，辯稱：伊僅係受丁○○所託調查確認告訴人之身分，嗣並前往告訴人家中為其作
    理療，並不知被告丁○○欲如何運用該等資料，伊並無致電
    告訴人曾目睹黑道人物在其住處樓下等語，又伊並無對案情
    有重要關係之事項作任何虛偽陳述，因伊根本不瞭解告訴人
    與丙○○究竟有無通姦之情，而伊僅提供予丁○○與告訴人
    對話之錄音帶，至有無變造伊實無從知悉等語。
三、經查，(一)就致電告訴人訛稱有黑道部分之犯行，除告訴人乙○○之證述外，別無其他積極證據足資證明被告己○○有何
    打電話恐嚇之犯行，況告訴人於電話中所聽聞者究是否被告
    己○○亦無從確定，被告己○○提出之錄音帶譯文亦無提及
    此部份內容，是自不能僅憑告訴人此部份有瑕疵之指述遽認
    被告己○○有何恐嚇取財未遂之犯行。(二)就受丁○○之託打
    電話確認乙○○之身分並前往告訴人木柵住處為其理療探查
    乙○○個人資料等情，被告己○○固不否認，惟受被告丁○○之託探查乙○○身分資料，未必即當然可認為與被告丁○○嗣後於89年6 月22日提起誣告之行為有所關聯，亦即，取
    得資料後欲如何運用存有許多之可能，不必然即當然導致誣
    告或偽證之結果，起訴書就此未能提出足資認定二者間具有
    犯意聯絡或行為分擔之積極證據，自難僅憑此一事實即當然
    推論己○○有何幫助誣告或偽證犯行。(三)就被告己○○提供
    被告丁○○89年5 月5 日與告訴人對話錄音帶作為證據使用
    部分之犯行，被告己○○固不否認曾提供該錄音帶予丁○○
    使用，但該錄音帶及其譯文究有無遭人變造，公訴人僅據告
    訴人陳稱有諸多內容與其記憶不符，故認有變造之情，然證
    人之記憶每有諸多闕漏，以此欲認定非證人記憶錯誤而係錄
    音帶及其譯文遭變造，並不符合一般社會生活經驗，何況錄
    音帶交付丁○○後，其欲為如何之運用，在缺乏其他積極證
    據明下，亦不能遽行推論己○○有何幫助使用變造證據犯行
    。(四)就被告己○○是否確有偽證或幫助偽證之情，被告己○○於89年10月23日於北院審理時於供前具結，陳述：伊受丁○○之託，因其女兒被欺負請伊幫忙調查乙○○之身分，故
    其冒稱一明「Allen 」之女姓友人給伊2,000 元要幫乙○○
    作經絡理療，後來雙方約定於89年4 月16日下午2 時許至乙○○木柵家中理療，當時乙○○與其妻戊○○均在場，吳某
    穿一件短褲，從腰部一直到膝蓋上方，伊無法看到乙○○性
    器官的特徵，伊當天從頭部按壓穴道、腹部以及鼠蹊部、大
    腿部分沒有作，伊並沒有看到被告身上有手術疤等語，其中
    就公訴人主張之乙○○主動與其聯絡及乙○○有賄賂其作偽
    證等情，與該案之爭點即「乙○○與丙○○究有無婚外性行
    為之通姦關係」一事，並無何重要之實質關聯，應難認屬對
    案情有重要關係之事項，至其陳述為乙○○作理療時未看到
    其身上有手術疤等語，固與北院認定其應有將該等乙○○身
    體特徵轉知丁○○、丙○○知悉有間，而有虛偽陳述之情，
    惟細核北院上開刑事判決，其中得心證之理由，主要在於丙○○提出之記事本及所謂「口交取精」之說法均屬虛構不實
    ，並佐以己○○曾為僅著一件短褲半裸之乙○○全身理療（
    指壓按摩），自得知悉吳某之身體特徵等情，為其論罪之依
    據，而己○○就曾受丁○○之託探查乙○○之個人背景及為
    其作全身理療等有關案情之重要事項，均始終為相同之證述
    （另參甲○90年度偵緝字第481 號卷頁37以下及本院卷），
    而就此即已得推論己○○曾將乙○○身體特徵轉知丁○○、
    丙○○運用，雖其就被告身上有無手術疤一事為虛偽陳述，
    但應認此非屬對於案情確有不可或缺之重要地位之事項，且
    證人恐因陳述致自己受刑事追訴或處罰者，本得拒絕證言，
    且（檢察官或審判長）應告以得拒絕證言，刑事訴訟法第
    181 條及第186 條第2 項定有明文（92年修正前第181 條及
    第186 條第4 款），本件被告己○○所為之上開虛偽陳述，
    事實上有可能導致其被認定與丁○○具有共犯關係，依法應
    告知其得拒絕證言，惟北院就此部分漏未諭知該權利事項，
    似有未履踐法定程序之疑（褚劍鴻著刑法分則釋論75年2 月
    2 版上冊頁323 參照），故被告己○○就此部分所為虛偽陳
    述應尚不合偽證罪之構成要件，自難以該罪相繩；此外復查
    無其他積極證據足資認定被告己○○有何上揭偽證之犯行，
    揆諸首揭說明，其被訴之犯罪既屬不能證明，應由本院諭知
    無罪之判決，以臻適法。
據上論斷，應依刑事訴訟法299 條第1 項前段、第301 條第1 項
，刑法第28條、第31條第1 項、第55條、第168 條、第169 條第
1 項，判決如主文。
本案經檢察官王巧玲到庭執行職務
中　　華　　民　　國　　94　　年　　11　　月　　17　　日
  　　　　　刑事第五庭審判長法  官  朱光仁
                            法  官  彭洪媛
                            法  官  蘇嫊娟
以上正本證明與原本無異。
如不服本判決應於判決送達後10日內向本院提出上訴狀。
                            書記官  陳佳伶
中　　華　　民　　國　　94　　年　　11　　月　　23　　日
附錄本案論罪科刑法條之依據：
刑法第168條
於執行審判職務之公署審判時或於檢查官偵查時，證人、鑑定人
、通譯於案情有重要關係之事項，供前或供後具結，而為虛偽陳
述者，處七年以下有期徒刑。
刑法第169條
意圖他人受刑事或懲戒處分，向該管公務員誣告者，處七年以下
有期徒刑。
意圖他人受刑事或懲戒處分，而偽造、變造證據，或使用偽造、
變造之證據者，亦同。